臺灣桃園地方法院民事裁定　　　　　　 99年度監宣字第321號
聲　請　人　王秋蓮
相　對　人　鍾隆復
關　係　人　鍾義蓬
上列聲請人聲請對相對人為監護宣告事件，本院裁定如下：
    主    文
宣告鍾隆復（男，民國○○年○○ 月○日生，身分證統一編號：
Ｚ000000000 號）為受輔助宣告之人。
選定聲請人王秋蓮（女，民國○○年○○月○○日生，身分證統一編號
：Ｚ000000000號）為受輔助宣告之人之輔助人。
指定鍾義蓬（男，民國○○年○ 月○日生，身分證統一編號：
Ｚ000000000 號）為會同開具財產清冊之人。
聲請費用新臺幣壹仟元由受輔助宣告之人負擔。
    理    由
一、聲請意旨略以：聲請人之子鍾隆復即相對人因於99年4 月20
    日因車禍頭部重度身心障礙，雖延醫診治但不見起色，現況
    已不能為（受）意思表示或辨識其效果，為此依民事訴訟法
    第597 條之規定，聲請對相對人為監護宣告，若鈞院認相對
    人尚未達可宣告監護之程度，則請依民法14條第3 項、第
    15-1 條 第1 項、民事訴訟法第624-3 條之規定為輔助宣告
    等語。
二、按法院對於監護宣告之聲請，認為未達因精神障礙或其他心
    智缺陷，致不能為意思表示或受意思表示，或不能辨識其意
    思表示之效果之程度者，得依第15條之1 第1 項規定，為輔
    助之宣告。對於因精神障礙或其他心智缺陷，致其為意思表
    示或受意思表示，或辨識其意思表示效果之能力，顯有不足
    者，法院得因本人、配偶、四親等內之親屬、最近一年有同
    居事實之其他親屬、檢察官、主管機關或社會福利機構之聲
    請，為輔助之宣告。民法第14條第1 、3 項及第15條之1 定
    有明文。
三、經查：聲請人主張之事實，業據其提出中華民國殘障手冊、
    戶籍謄本等件為證。本院並依職權前往署立桃園醫院，並於
    鑑定人邱瑞祥醫師前，勘驗相對人之精神狀況，相對人對於
    點呼其姓名不予回應，手部捲曲，腳無法自行移動；再訊據
    鑑定人邱瑞祥醫師稱以：個案為精神耗弱，其餘詳如鑑定報
    告。復據迎旭診所就本件所提出之精神鑑定報告亦認以：鍾
    員意識清楚。外觀尚整潔。注意力尚可。態度可部份配合。
    表情頻哭泣流淚。可對問話簡短作答。但很多問題表示「不
    知道」或「忘記了」，無不適當行為。思考內容空洞。無明
    顯異常知覺。判斷力不佳。無身體抱怨。無病識感。對地、
    時定向感欠佳。顯示其認知功能已明顯受損，無處理個人較
    複雜事務之能力。其精神狀態已達精神耗弱之程度。理學檢
    查: 鍾員頭部有多道手術疤痕。左側偏癱，下肢肌肉明顯萎
    縮，左手左腳戴著護具。氣切傷口已癒合。其他無異常。鑑
    定結果: 結論: 鍾員目前因心智缺陷，致其為意思表示、受
    意思表示、或辨識其意思表示之能力明顯不足。亦即過去所
    謂已達到「精神耗弱」之程度。理由: 鍾員為一腦創傷後導
    致中度失智之個案等語，有前開迎旭診所100 年1 月27日迎
    旭祥監宣字第100021號函檢附之精神鑑定報告書1 份附卷可
    稽。本院認相對人因精神障礙或其他心智缺陷，致其為意思
    表示或受意思表示，或辨識其意思表示效果之能力顯有不足
    ，是本件聲請未達因精神障礙或其他心智缺陷，致不能為意
    思表示或受意思表示，或不能辨識其意思表示之效果之程度
    ，爰依民法第14條第3 項之規定，宣告相對人為受輔助宣告
    之人。
四、按法院為監護之宣告時，應依職權就配偶、四親等內之親屬
    、最近1 年有同居事實之其他親屬、主管機關、社會福利機
    構或其他適當之人選定1 人或數人為監護人，並同時指定會
    同開具財產清冊之人。法院為前項選定及指定前，得命主管
    機關或社會福利機構進行訪視，提出調查報告及建議。監護
    之聲請人或利害關係人亦得提出相關資料或證據，供法院斟
    酌。法院選定監護人時，應依受監護宣告之人之最佳利益，
    優先考量受監護宣告之人之意見，審酌一切情狀，並注意下
    列事項：(一)受監護宣告之人之身心狀態與生活及財產狀況
    。(二)受監護宣告之人與其配偶、子女或其他共同生活之人
    間之情感狀況。(三)監護人之職業、經歷、意見及其與受監
    護宣告之人之利害關係。(四)法人為監護人時，其事業之種
    類與內容，法人及其代表人與受監護宣告之人之利害關係。
    民法第1111條、第1111條之1分別定有明文。次按受輔助宣告
    之人，應置輔助人。輔助人及有關輔助之職務，準用上開規
    定，同法第1113條復另有明文。又民事訴訟法第604條第1項
    規定，監護宣告之裁定，應同時選定監護人及指定會同開具
    財產清冊之人，並附理由。上開規定，於輔助宣告聲請事件
    準用之，民事訴訟法第624條之1第3項亦定有明文。
五、本院依職權囑請桃園縣政府對本件進行訪視結果略以：聲請
    監護宣告原因：據聲請人表示，相對人於99年4 月發生車禍
    ，傷及腦部，導致昏迷，後逐漸恢復，但意識狀態時好時壞
    。現相對人家屬正與肇事者及保險公司洽談理賠事宜，擔心
    相對人能力不足以完成程序，因此聲請本案，希望能夠獲得
    監護權，以代理相對人完成理賠及肇事者賠償程序。相對人
    因為車禍導致昏迷，後漸漸清醒，意識時好時壞。車禍後腦
    傷，導致無行動能力，需人照顧日常生活。心理狀態大致正
    常，但偶有停滯狀態，相對人現由妻子照顧，妻子全天照料
    相對人生活，相對人照顧費用由車禍獲得之賠償金支付。聲
    請人表示，相對人名下目前並無不動產，但可獲得賠償金約
    三百萬( 已獲得六十萬) ，本案監護人為相對人之母，且經
    家屬同意，故由其擔任本案之監護人並無不當。另本案之財
    產清冊開立人，為相對人之父，由其擔任本案之開立人亦無
    不妥等語，有桃園縣政府99年12月27日府社助字第099057
    5756號函檢送之桃園縣政府社會處社會工作及救助科監護宣
    告訪視報告附卷可考；本件審酌聲請人為受輔助宣告人鍾隆
    復之母親，當能善盡照養鍾隆復之責，另關係人鍾義蓬為受
    輔助宣告人鍾隆復之父，以其等之關係密切，當能善盡監督
    受輔助宣告人之財產狀況。綜上，聲請人為受輔助宣告人鍾
    隆復之母，由其負責護養及照顧鍾隆復並管理其財產，應能
    符合鍾隆復之最佳利益，爰選定聲請人為鍾隆復之輔助人，
    併指定關係人鍾義蓬為會同開具財產清冊之人。
六、依非訟事件法第21第1 項前段條，裁定如主文。
中    華    民    國   100   年    2     月    17    日
                  家事法庭法  官  陳添喜
以上正本係照原本作成。
宣告受輔助宣告裁定不得抗告。
如對指定輔助人及會同開具財產清冊之人裁定抗告須於裁定送達
後10日內向本院提出抗告狀，並繳納裁判費１０００元。
中    華    民    國    100    年    2    月  17    日
                          書記官  楊慧伶